【裁判字號】    89,訴,895
【裁判日期】    891127
【裁判案由】    懲治盜匪條例等
【裁判全文】
臺灣臺南地方法院刑事判決                          八十九年度訴字第八九五號
    公  訴  人  臺灣台南地方法院檢察署檢察官
    被      告  戊○○
    指定辯護人  本院公設辯護人乙○○
右列被告因違反懲治盜匪條例案件，經檢察官提起公訴 (八十九年度偵字第六九六五
號)，本院判決如左：
    主  文
戊○○意圖為自己不法之所有，以強暴致使不能抗拒而取他人之物，累犯，處有期徒
刑柒年壹月；又傷害人之身體，累犯，處有期徒刑陸月。應執行有期徒刑柒年陸月。
扣案之斧頭壹把、安全帽壹頂、手套及口罩各壹個均沒收。
    事  實
一、戊○○前曾因違反槍砲彈藥刀械管制條例，經本院判處有期徒刑三月，於民國（
    下同）八十八年三月三十日以易科罰金視為執行完畢，詎仍不知悔改，因欠債需
    款恐急，竟意圖為自己不法之所有，駕駛其所有未懸掛車牌之重型機車，頭戴安
    全帽，並以口罩罩臉、手載手套，持其所有預藏斧頭一把，於八十九年六月九日
    十四時時十七分許，在台南縣七股鄉七股郵局，以前揭斧頭敲破該郵局櫃台玻璃
    之強暴方法，跳入該郵局辦公室內，使該郵局局長丙○○、職員甲○○等心生畏
    懼，致使丙○○、甲○○等在場職員無法抗拒，戊○○即動手取走該郵局置於櫃
    台上預備裝入提款機之現金新台幣（下同）一百四十萬元，得手後據為己有。嗣
    戊○○衝出郵局外，欲駕駛前揭重型機車逃逸之際，適為路過前開郵局之路人丁
    ○○發現，丁○○隨即駕駛車號ＹＮ０五０三號自小客車緊追在後，且往前將戊
    ○○撞倒在地。戊○○竟另行基於傷害之犯意，於同日十四時三十分許，在台南
    縣七股鄉大埕村四七六之十一號芳晟貿易有限公司前，持前揭斧頭朝丁○○所駕
    駛前開小客車左車窗揮砍，致該車窗破碎（毀損部分未據告訴），並同時致坐在
    駕駛座上之丁○○手臂受到擦傷。嗣經路人陳文長、莊奇發、王祈南當場合力逮
    捕戊○○後，送警究辦，並當場從戊○○身上扣得贓款五十八萬二千元，斧頭一
    把、安全帽一頂、口罩及手套各一個。
    理  由
一、訊據被告戊○○固坦承前揭強盜取財犯行，惟矢口否認有何傷害犯行，辯稱：伊
    並沒有拿斧頭傷害丁○○，伊只有用腳踹他的駕駛座旁車窗的玻璃而已云云。然
    查：被告戊○○以斧頭傷害丁○○之事實，業據告訴人丁○○於本院審理中證述
    明確在卷，且與目擊證人陳文長、莊奇發於警訊時證述：當時聽到搶劫的聲音後
    ，看見被告拿著斧頭擊破未下車坐在駕駛座上的丁○○乙節互核相符，且有照片
    十四幀附卷足稽，被告辯稱伊未傷害任何人云云，自難採信。此外，復有贓物認
    領保管單一紙及被告所有供犯罪所用之安全帽一頂、口罩及手套各一個扣案足資
    佐憑，本件事證明確，被告前揭強盜取財及傷害犯行均堪以認定，應予依法論科
    。
二、按學說上雖有認懲治盜匪條例業已失效云云，然查：該條例迭經立法院於四十六
    年、八十八年修正，並經總統公布施行，此為形式上依憲法程序所定之法律，在
    經有權機關（如大法會議）認其實質無效前，基於三權分立原則，一般司法機關
    ，似無權且不得臧否經行政、立法機關依憲法程序所公布之法律，有何實質無效
    事由，而排除不用。再依最高法院八十八年度台上字第三Ｏ九八號判決意旨認：
    懲治盜匪條例於四十六年六月五日修正公布，刪除第八條施行期間一年及第十條
    依特種刑事案件訴訟條例審理之規定，其原第九條改為第八條、第十一條改為第
    十條，修正前本條例全部內容，曾經立法院民刑商法委員會審查，認尚有繼續沿
    用之必要，始改為新法之全部內容，並重新調整條次，形式上雖是修正，實質上
    係明白確認本條例已從臨時性舊法改制為常態性之刑事特別法，等同於制定新法
    。因此本院仍予以適用，合先敘明。核被告戊○○所為，係犯懲治盜匪條例第五
    條第一項第一款之強盜罪及刑法第二百七十七條第一項之傷害罪。查被告戊○○
    扶持斧頭朝丁○○所坐駕駛座之車窗玻璃揮砍之部分事實，經查被告並未連續揮
    舞斧頭朝車窗已破之丁○○身上要害處砍殺，而僅係在隔著車窗之車旁，以斧頭
    擊碎玻璃，致玻璃同時飛濺並傷及在駕駛座位上之丁○○，此業據證人丁○○於
    本院審理時證述明確在卷（參見八十九年九月十三日訊問筆錄），是被告主觀上
    並未有殺人之故意自明，是其所為應係犯刑法第二百七十七條第一項之傷害罪，
    公訴意旨漏未臻酌此點，而認被告係犯同法第二百七十一條第二項之殺人未遂罪
    ，尚有未洽，惟其基本事實同一，本院自應予以審理，並變更其起訴法條。被告
    所犯上開二罪，犯意各別，行為不同，應分論併罰。查被告前曾犯槍砲彈藥刀械
    管制條例案件，經本院判處有期徒刑三月確定，於八十八年三月三十日執行完畢
    ，有卷附台灣高等法院被告全國前案記錄表一紙可按，其受有期徒刑執行完畢，
    五年以內再犯有期徒刑以上之罪，為累犯，依法加重其刑。爰審酌被告因雙親重
    病致長期精神壓力而犯下此案，及犯罪手段、犯後態度等一切情狀，量處如主文
    所示之刑，併定其應執行之刑。又扣案之斧頭一把，安全帽一頂、口罩及手套各
    一個，為供犯罪所用之物，且均為被告所有，業據其供承在卷，應依法宣告沒收
    。至被告強盜所得財物中五十八萬二千元已發還被害人，其中七十三萬二千元掉
    落郵局現場，另外八萬六千元掉落路上，有贓物認領保管單一紙在卷可憑，爰不
    另為發還被害人之諭知，併此敘明。
據上論斷，應依刑事訴訟法第三百條、第二百九十九條第一項前段，懲治盜匪條例第
五條第一項第一款、第八條，刑法第二百七十七條第一項、第四十七條、第五十一條
第五款、第三十八條第一項第二款，判決如主文。
本案經檢察官宋宗儀到庭執行職務
中    華    民    國      八十九      年  十一        月    二十七    日
                                  臺灣臺南地方法院刑事第三庭
                                          法  官  謝家宜
右正本證明與原本無異。
如不服本判決，應於判決送達後十日內，向本院提出上訴狀。
                                          書記官  魏芝雯
中    華    民    國      八十九      年  十一        月    二十七    日
附錄法條：
懲治盜匪條例第五條
有左列行為之一者，處無期徒刑或七年以上有期徒刑：
一  意圖為自己或第三人不法所有，以強暴、脅迫、藥劑、催眠術或他法
    ，致使不能抗拒而取他人之物或使其交付者。
二  發掘墳墓而盜取殮物者。
三  藏匿或包庇盜匪者。
前項第一款之未遂犯罰之。
預備犯第一項第一款之罪者，處一年以下有期徒刑。
中華民國刑法第二百七十七條第一項
傷害人之身體或健康者，處三年以下有期徒刑、拘役或一千元以下罰金。


司法院資訊處製作；財團法人民間司法改革基金會備份。
